【裁判字號】    99,事聲,10123
【裁判日期】    991015
【裁判案由】    聲明異議
【裁判全文】
臺灣臺北地方法院民事裁定           99年度事聲字第10123號
異  議  人  東南汽車客運股份有限公司
法定代理人  乙○○
相  對  人  甲○○
上列異議人與相對人間請求損害賠償等事件，業經成立訴訟上和
解而終結，異議人對於本院司法事務官民國99年9月9日99年度司
他字第32號依職權確定訴訟費用之裁定提出異議，本院裁定如下
：
    主  文
原裁定廢棄。
相對人應向本院繳納之訴訟費用額確定為新臺幣肆萬零壹佰拾
玖元，及自民國九十九年九月二十二日起至清償日止，按年息百
分之五計算之利息。
    理  由
一、按民事訴訟法第240條之4第1項至第3項分別規定：「當事人
    對於司法事務官處理事件所為之終局處分，得於處分送達後
    10日之不變期間內，以書狀向司法事務官提出異議」、「司
    法事務官認前項異議有理由時，應另為適當之處分；認異議
    為無理由者，應送請法院裁定之」、「法院認第1項之異議
    為有理由時，應為適當之裁定；認異議為無理由者，應以裁
    定駁回之」。本件異議人就本院司法事務官於99年9月9日依
    職權以99年度司他字第32號民事裁定（下稱原裁定）確定訴
    訟費用額所為之終局處分，於99年9月21日收受送達後，於
    99年9月30日提起異議，此有原裁定及送達證書附於前揭民
    事聲請卷可稽，並經司法事務官認異議無理由而送請本院裁
    定，核與上開法律規定相符，應屬適法，合先敘明。
二、聲明異議意旨略以：依兩造99年7月12日98年度重勞訴字第2
    2號和解筆錄，訴訟費用係各自負擔。而按第一審裁判費，
    依法應由原告（即相對人）先行支付，本件起訴時所應納之
    裁判費自不因相對人聲請訴訟救助而異其性質，仍應由相對
    人負擔，原裁定認定異議人亦應負擔訴訟費用新臺幣（下同
    ）7,333元，即有違誤，為此提出異議等語。
三、按法院未於訴訟費用之裁判確定其費用額者，第一審受訴法
    院於該裁判有執行力後，應依聲請以裁定確定之。依第一項
    確定之訴訟費用額，應於裁定送達之翌日起，加給按法定利
    率計算之利息，民事訴訟法第91條第1、3項分別定有明文。
    次按，經准予訴訟救助者，於終局判決確定或訴訟不經裁判
    而終結後，第一審受訴法院應依職權以裁定確定訴訟費用額
    ，向應負擔訴訟費用之當事人徵收之；其因訴訟救助暫免而
    應由受救助人負擔之訴訟費用，並得向具保證書人為強制執
    行，民事訴訟法第114條第1項定有明文。查其立法理由旨在
    促使當時人早日自動償付其應賠償對造之訴訟費用，故在當
    事人無力支付訴訟費用時，雖由國庫暫時墊付，然依前揭民
    事訴訟法第114條第1項規定，依職權裁定確定訴訟費用額，
    同屬確定訴訟費用額之程序，亦應基於同一理由而類推適用
    同法第91條第3項規定加計法定遲延利息。再按，當事人為
    和解者，其和解費用及訴訟費用各自負擔之，但別有約定者
    ，不在此限。和解成立者，當事人得於成立之日起3個月內
    聲請退還其於該審級所繳裁判費3分之2，民事訴訟法第84條
    第1項、第2項定有明文。
四、查本件兩造間請求損害賠償等事件，相對人於起訴時曾聲請
    訴訟救助，經本院以98年度審救字第156號裁定准許暫免繳
    納裁判費確定，而本案訴訟部分，嗣經兩造於99年7月12日
    在本院98年度重勞訴字第22號損害賠償等事件中成立訴訟上
    和解，約定異議人應給付相對人2,250,000元，分5期給付完
    畢，每期給付450,000元，給付日為99年8月5日、99年10月5
    日、99年12月5日、100年2月5日及100年4月5日，如未依約
    給付（寬限期為10日，如99年8月5日寬限期限到99年8月15
    日），全部視為到期，異議人應一次給付全部金額，並應另
    給付1,000,000元違約金賠償。相對人其餘請求拋棄，相對
    人就96年7月14日發生腦幹出血等事件，不再向異議人為任
    何請求，訴訟費用各自負擔等情，有和解筆錄在卷可稽。依
    民事訴訟法第380條第1項之規定，和解成立者，與確定判決
    有同一之效力之規定，及前揭規定意旨說明，本件因訴訟上
    和解而終結後，依兩造訴訟上和解內容既有約定該事件訴訟
    費用由相對人與異議人各自負擔，則關於相對人於起訴時因
    獲准訴訟救助而暫免繳納之第一審裁判費，仍應依訴訟上和
    解之約定費用分擔方法，決定相對人與異議人應分擔之費用
    並向其徵收。而所謂訴訟費用各自負擔，係指原告或上訴人
    已繳納之裁判費由繳納之人（或應繳納之人）負擔，就本件
    而言，異議人雖因聲請訴訟救助獲准而暫免繳納第一審裁判
    費，但繳納裁判費為起訴合法要件，且和解條件約定如上，
    依法第一審裁判費40,139元（相對人起訴請求異議人給付12
    ,318,262元，應徵之第一審裁判費為120,416元，因成立訴
    訟上和解，相對人僅須繳納裁判費三分之一，故本件第一審
    裁判費為40,139元，計算式：120,416÷3＝40,139）即應由
    相對人向本院繳納，詎司法事務官疏未注意，竟裁定異議人
    亦應補繳裁判費7,333元，於法即有未合，異議人異議為有
    理由，又原裁定於99年9月21日送達予相對人，應自99年9月
    22日起加計按法定利率計算之利息。是應由本院廢棄原裁定
    （處分），並裁定如主文第2項所示。
五、據上論結，本件異議為有理由，爰依民事訴訟法第240條之4
    第3項前段、第84條、第114條第1項、第91條第1項、第3項
    ，裁定如主文。
中    華    民    國    99    年    10    月    15    日
                  民事第六庭  法  官  林春鈴
以上正本係照原本作成。
如對本裁定抗告須於裁定送達後10日內向本院提出抗告狀，並繳
納裁判費新台幣1,000元。
中    華    民    國    99    年    10    月    15    日
                              書記官  潘惠敏

司法院資訊處製作；財團法人民間司法改革基金會備份。
